【裁判字號】    98,聲再,176
【裁判日期】    990222
【裁判案由】    違反毒品危害防制條例
【裁判全文】
臺灣高等法院高雄分院刑事裁定         98年度聲再字第176號
再審聲請人
即受判決人    甲○○
上列聲請人因違反毒品危害防制條例案件，對於本院97年度上訴
字第158 號中華民國97年6 月12日確定判決（起訴案號：臺灣高
雄地方法院檢察署96年度偵字第5126號），聲請再審，本院裁定
如下：
    主  文
再審之聲請駁回。
    理  由
一、聲請意旨略以：再審聲請人即受判決甲○○因違反毒品危害
    防制條例案件，經法院審理後，以聲請人有販賣第一級毒品
    海洛因予黃桂興之事實，而判處有期徒刑18年確定。惟員警
    魏健芳並未查獲聲請人與黃桂興有交易毒品之事證，僅憑其
    個人推測之詞，證稱在聲請人身上查扣之現金係販賣毒品所
    得，然該現金係聲請人向姐姐借貸作為生活費之用，因姐姐
    現金不夠，轉向其夫家親屬邱秋葉商借新臺幣（下同）45,0
    00元，原確定判決誤認該現款係聲請人販賣毒品所得，顯與
    事實不符，且證人魏健芳於審理時亦證稱其並未看見聲請人
    與黃桂興交易毒品，原確定判決就此重要證據竟漏未斟酌，
    而採信證人黃桂興為報復遭聲請人毆打所為不實證詞，作為
    有罪判決之證據。原確定判決就上開事實未為詳查，漏未斟
    酌，足以生影響有利於聲請人認定之事實，爰依刑事訴訟法
    第420 條第1 項第6 款之規定聲請再審云云。
二、按以漏未審酌足生影響於判決之重要證據為理由聲請再審，
    係以不得上訴於第三審法院之案件為限，刑事訴訟法第421
    條定有明文；如為得上訴於第三審法院之案件，即不得以此
    理由聲請再審，否則，其聲請應屬不合法。又按刑事訴訟法
    第42 0條第1 項第6 款所規定之確實新證據，在解釋上須具
    備(1)新穎性(2)確實性(3)影響性（或關連性）之要件始足當之
    。所謂「新穎性」係指該項證據於審判時並未經發現或存在
    或未及提出或審酌，而於判決後始發現；所謂「證據之確實
    性」係指該項證據依其形式上之觀察係真實存在；所謂「影
    響性」係指如經提出或審酌在客觀上顯可動搖原確定判決而
    使受判決人獲有利之判決而言。倘該證據在審判時已經發現
    或存在且業經審酌並已說明其取捨之理由，或該證據資料在
    形式上尚未能確定其真實存在，或其形式上雖屬真實，然縱
    予提出供法院審酌，在客觀上亦未必能據以動搖原確定判決
    之基礎或依其他證據資料所作事實之認定者，即非刑事訴訟
    法第420 條第1 項第6 款所稱之確實新證據。
三、經查：
(一)、本件再審聲請狀雖記載依刑事訴訟法第420 條第1 項第6 款
    之規定聲請再審（見再審聲請狀第6 頁），惟觀其再審聲請
    狀所載之內容，可知聲請人除依上開規定聲請再審外，另主
    張原確定判決疏未審酌對其有利之重要證據，即證人魏健芳
    於審理時證稱並未看見聲請人與黃桂興交易毒品等語，有再
    審聲請狀在卷可憑（見再審聲請狀第2 、4-6 、8 頁）。然
    本件原確定判決係認定聲請人係犯毒品危害防制條例第4 條
    第1 項之販賣第1 級毒品罪，上開之罪係得上訴於第三審之
    案件，聲請人以有重要證據漏未審酌為由（刑事訴訟法第42
    1 條參照）聲請再審，即屬程序違背規定，於法不合。
(二)、又聲請人主張之新證據，即：證人魏健芳於96年8 月16日
    第一審證稱：「沒有看見聲請人與黃桂興交易毒品」「在聲
    請人身上查扣之現金係販賣毒品所得」等語；證人黃桂興
    於警詢、偵查中證述：其於96年2 月7 日下午確有向被告購
    買海洛因等語；96年2 月7 日查獲當日在聲請人身上查扣
    之現金45,000元，其中有2,500 元係黃桂興向聲請人購買毒
    品所交付等情，均屬原已存在卷內而已經提出之證據資料，
    且經原審法院調查斟酌，並敘明認定扣案45,000元，其中2,
    500 元係黃桂興當日向聲請人購買毒品所交付之理由（見原
    審判決書第3-8 頁），即非上開法條所稱之新證據；至於證
    人魏健芳於第一審及黃桂興於警詢、偵查中之證詞可否採信
    ，係屬法院本於確信而在不違背經驗法則、論理法則下，所
    為證據證明力之自由判斷、取捨，此與判決前未經發見而不
    及調查斟酌之新證據有別，聲請人以前揭事項，謂發見確實
    之新證據云云，自難認為有再審之理由。
(三)、另聲請人提出案外人邱秋葉之左營郵局存摺交易明細影本，
    以該存摺於96年2 月1 日有提款紀錄，主張扣案45,000元係
    向其姐姐所借，其姐姐再轉向邱秋葉借貸云云。惟查，依再
    審聲請狀所載，可知聲請人於96年2 月7 日為警查獲時，即
    已知悉其姐姐於同年月1 日向邱秋葉借貸45,000元（見再審
    聲請狀第6 頁），足認該項證據於審判時已存在，且為聲請
    人所知悉，並無未及提出之情，即不具「嶄新性」，自非「
    新證據」。且聲請人於警詢、偵查及審理中，均未提及扣案
    現金係其姐姐向邱秋葉所借之事實，業經本院調卷查明屬實
    ，嗣聲請人提起本件再審才提出上開資料，其上開所述是否
    屬實，已有可疑；又倘該筆現金果真係聲請人借來供其繳納
    水電費、房屋等應急之用（見再審聲請狀第6 頁），衡情聲
    請人於取得該筆現金後，應會即予花用應急，豈會於96年2
    月7 日被查獲時，其身上仍保有該筆現金？顯與常情不符。
    況依邱秋葉之上開存摺交易明細，顯示於96年2 月1 日提領
    170,000 元，惟該提款日期距聲請人被查獲之日已相隔數日
    ，且提領金額與在聲請人身上查扣之現金45,000元不符，難
    認該存摺交易明細與查扣之45,000元現金具有何關連性，縱
    予提出供法院審酌，在客觀上亦未能據以動搖原確定判決之
    基礎或依其他證據資料所作事實之認定，即非刑事訴訟法第
    420 條第1 項第6 款所稱之確實新證據。
四、綜上所述，本件聲請人之聲請部分程序違背規定，部分無理
    由，應予駁回。
據上論斷，應依刑事訴訟法第433 條、第434 條第1 項，裁定如
主文。
中    華    民    國    99    年    2     月    22    日
                  刑事第三庭  審判長法  官   莊崑山
                                    法  官   張意聰
                                    法  官   唐照明
以上正本證明與原本無異。
如不服本裁定應於送達後5 日內向本院提出抗告狀。
中    華    民    國    99    年    2     月    22    日
                                    書記官   黃琳群

司法院資訊處製作；財團法人民間司法改革基金會備份。
